【裁判字號】    97,訴,1268
【裁判日期】    970530
【裁判案由】    違反毒品危害防制條例
【裁判全文】
臺灣彰化地方法院刑事判決              97年度訴字第1268號
公  訴  人  臺灣彰化地方法院檢察署檢察官
被      告  甲○○
                    （現於臺灣彰化監獄執行中）
上列被告因毒品危害防制條例案件，經檢察官提起公訴（97年度
毒偵字第1538號），本院改行簡式審判程序，判決如下：
    主  文
甲○○施用第一級毒品，累犯，處有期徒刑拾月。
    事實及理由
一、犯罪事實：
  (一)甲○○前因施用毒品案件，經強制戒治，則於民國（下同）
    90年8月26日執行完畢出所。又前於92年間，因施用第一級
    及第二級毒品案件，經本院判處有期徒刑10月、3月，定應
    執行刑為有期徒刑1年確定（本院92年度訴字第1384號判決
    ）；於93年間，再因施用毒品案件，分別經本院判處有期徒
    刑8月確定（本院93年度訴字第251號判決）及3月確定（本
    院93年度彰簡字第488號判決）；上開有期徒刑1年、8月、3
    月刑期接續執行，於94年10月12日因縮短刑期假釋出監，於
    95年2月15日假釋期滿未經撤銷視為執行完畢（構成累犯）
    。又於96年10月9日施用一、二級毒品，96年12月19日經本
    院（96年度訴字第2355號判決）判處有期徒刑8月、4月，定
    應執行刑有期徒刑11 月，97年1月7日確定（然被告拒不到
    案接受執行，經檢察官發佈通緝，97年3月5日始緝獲送監執
    行）。
  (二)甲○○明知自己仍有毒品前案未經執行，竟不思悔改，於97
    年3月4日6時許，在彰化縣和美鎮○○路○段之土地公廟內，
    以將第一級毒品海洛因置入注射針筒內注射手臂方式，施用
    第一級毒品海洛因1次。
  (三)嗣於97年3月5日8時10分許，因上述執行案件被通緝，經警
    方逮捕歸案，經員警採尿送驗呈現「可待因及嗎啡」陽性反
    應而悉上情。
二、認定事實所憑之證據及理由：
  (一)被告於本院警訊、偵查、本院審理中之自白。
  (二)彰化縣警察局和美分局委託檢驗尿液代號與真實姓名對照認
    證單，證明被告接受採尿送驗之事實。
  (三)詮昕科技股份有限公司濫用藥物尿液檢驗報告書，證明被告
    驗尿呈現「嗎啡、可待因」之陽性反應。按行政院衛生署管
    制藥物管理局93年7月16日管檢字第0930006 199號函示意見
    ：「依據Clark's Analysis of Drugs and Poisons一書第
    三版之記載：... 第一級毒品海洛因亦可代謝成嗎啡，且海
    洛因常見含有少量6-乙醯可待因雜質成分，該成分可代謝為
    可待因及嗎啡。... 」（參照行政院衛生署管制藥品管理局
    發行「濫用藥物檢驗相關解釋彙編」P.14）故可證明被告因
    施用海洛因而同時檢出「可待因、嗎啡」陽性反應。
  (四)不再送觀察勒戒之理由：
    按毒品危害防制條例於92年7月9日修正公布，自93年1月9日
    施行，其中第20條、第23條將施用毒品之刑事處遇程序，區
    分為「初犯」及「五年內再犯」、「五年後再犯」。依其立
    法理由之說明：「初犯」，經觀察、勒戒或強制戒治後，應
    為不起訴處分或不付審理之裁定；經觀察、勒戒或強制戒治
    執行完畢釋放後，「五年內再犯」者，因其再犯率甚高，原
    實施之觀察、勒戒及強制戒治既已無法收其實效，爰依法追
    訴或裁定交付審理。至於經觀察、勒戒或強制戒治執行完畢
    釋放後，「五年後再犯」者，前所實施之觀察、勒戒或強制
    戒治已足以遮斷其施用毒品之毒癮，為期自新及協助其斷除
    毒癮，仍適用「初犯」規定，先經觀察、勒戒或強制戒治之
    程序。從而依修正後之規定，僅限於「初犯」及「五年後再
    犯」二種情形，始應先經觀察、勒戒或強制戒治程序。倘被
    告於五年內已再犯，經依法追訴處罰，縱其第三次（或第三
    次以上）再度施用毒品之時間，在初犯經觀察、勒戒或強制
    戒治執行完畢釋放五年以後，已不合於「五年後再犯」之規
    定，且因已於「五年內再犯」，顯見其再犯率甚高，原實施
    觀察、勒戒或強制戒治，已無法收其實效，即應依該條例第
    10條處罰（最高法院95年度第7次刑事庭會議決議參照）。
    本件被告前因施用毒品案件，經強制戒治，於90年8月26日
    執行完畢出所。又於92年2月5日至同年10月2止，多次施用
    海洛因，92年9月23日施用甲基安非他命（本院92年度訴字
    第1384號判決）；於93年1月13日及同月30日，施用海洛因
    （本院93年度訴字第251號判決），93年4月17日施用二級毒
    品甲基安非他命（本院93年度彰簡字第488號判決），有卷
    附臺灣高等法院被告前案紀錄表、相關判決附卷可稽。被告
    既曾於「五年內再犯」，且經法院判處罪刑確定，其又於97
    年3月4日施用毒品，即非屬該條例第20條第3項所定「五年
    後再犯」之情形，仍應論以毒品危害防制條例第10條第1項
    之施用第1級毒品罪。
  (五)被告自白核與事實相符，足堪採信。本件事證明確，被告施
    用第一級毒品犯行，已可認定。
三、論罪科刑：
  (一)核被告所為，係犯毒品危害防制條例第10條第1項之施用第
    一級毒品罪。被告持有毒品之低度行為，應為施用之高度行
    為所吸收，不另論罪。
  (二)被告有犯罪事實欄內之徒刑執行經過，此有臺灣高等法院被
    告全國前案紀錄表可稽，其受此有期徒刑執行完畢後，五年
    以內故意再犯有期徒刑以上之罪，應依累犯規定，加重其刑
    。
  (三)量刑審酌：被告近年來毒品前科不斷，從未下定決心戒毒，
    尤其逃亡期間繼續吸毒，惡性非清，被告自述因多次服刑導
    致離婚，前妻及兒子均已多年不往來，毒品害人妻離子散，
    被告顯無覺悟，又被告自述擔任水泥工為生，家境小康，家
    中尚有母親共同生活等家庭狀況，及被告犯後坦承犯行，態
    度尚稱良好等一切因素，量處如主文所示之刑，以示懲儆。
四、適用法律：
  (一)刑事訴訟法第273條之1第1項、第310條之2、第454條第1項
    。
  (二)毒品危害防制條例第10條第1項、刑法第11條前段、第47 條
    第1項。
本案經檢察官郭玄義到庭執行職務。
中    華    民    國    97    年    5    月    30    日
                  刑事第八庭    法  官  葉明松
以上正本證明與原本無異。
如不服本判決應於收受本判決後10日內向本院提出上訴書狀，其
未敘述上訴理由者，應於提起上訴後20日內向本院補提理由書狀
（均須按他造當事人之人數附繕本）「切勿逕送上級法院」。
中    華    民    國    97    年    5    月    30    日
                                書記官  施秀青
附錄本案論罪法條：
毒品危害防制條例第10條
施用第一級毒品者，處 6 月以上 5 年以下有期徒刑。
施用第二級毒品者，處 3 年以下有期徒刑。


司法院資訊處製作；財團法人民間司法改革基金會備份。
